【裁判字號】    98,上易,521
【裁判日期】    980331
【裁判案由】    背信
【裁判全文】
臺灣高等法院刑事判決                 98年度上易字第521號
    上  訴  人
    即  自訴人  己○○
                丁○○
                乙  ○
    共      同
    自訴代理人  陳明珠  律師
    被      告  戊○○
                丙○○
上列上訴人因被告背信案件，不服臺灣臺北地方法院97年度自字
第124號，中華民國97年12月31日第一審判決，提起上訴，判決
如下：
    主      文
上訴駁回。
    理      由
壹、本院審理結果，認第一審判決諭知被告戊○○、丙○○無罪
    ，核無不當，應予維持，並引用附件第一審判決書記載的證
    據及理由。
貳、上訴意旨略以：第3 屆管理委員會從未決議「第3 屆管理委
    員會得額外付費聘請會計顧問」；所有會議紀錄討論的事項
    均為「釐清第1 、2 屆管理委員會舊帳」等語。
參、就上訴意旨，補充判決理由如下：
一、自訴人對於以下事實並不爭執：
    管理委員會為解決帳務疑慮，委由專任會計師進行查帳作業
    ，核示同意物業服務中心請領財務報表覆核服務費，並於簽
    辦單上監察委員欄簽名；證人陳雅靖申請民國94年9 月至95
    年6 月及96年1 月至6 月、96年7 月至8 月查帳財務報表覆
    核服務費事項；第3 屆管理委員會主任委員甲○○、監察委
    員即自訴人乙○均於請款單主任委員及監察委員欄簽名，並
    經支付費用完畢，並有湯泉美地社區管理委員會96年1 月7
    日簽辦單、96年8 月22日請款單及安泰商業銀行支票可證（
    原審13、18）。
    足證不論關於會計師的委任、費用的支付均合法經由管理委
    員會同意並支付，顯非被告2 人未經管理委員會同意專擅而
    為。
    自訴人雖辯稱：被告2 人利用夾帶方式，使委員一時不察未
    注意誤而用印等語。
    經查，請款簽辦單簽核過程歷經管理委員會監察委員、副主
    任委員至主任委員等多人確認簽名同意，並會辦行政委員。
    並無證據足以證明如此多人經手的簽核過程人人均出於誤認
    。
    自訴人如上「誤而用印」的說詞，顯違常理，不可採信。
二、自訴人於本院聲請傳喚的友性證人即第3 屆行政委員庚○○
    ，於本院固證稱：「只有請查第1 、2 屆（帳目）的款項，
    並未請查第3 屆的帳款。管委會第3 屆第6 次會議紀錄提到
    交由會計師查詢95年第1 至10月查帳是否繼續？是指第2屆
    的帳查完後，繼續往前查第1 屆。」等語（本院98年3 月25
    日審理筆錄3-6） 。
    經查，依自訴人提出的前述96年1 月7 日簽辦單記載：「主
    旨：請領財務報表覆核服務費。說明二、報價單暨請款資料
    ，詳如附件。」；附件報價單則記載：「主旨：請款作業。
    明細：95年9-10月覆核該月財務報表－10000 元。93年12月
    至95年1-10月分析財務報表－8000元。」（原審13、14）；
    而第3 屆管理委員會起始日期自95年9 月19日起，自訴人辯
    稱要查的是第1 、2 屆的帳，但事證顯示95年9 月與10月的
    查帳款項也屬於經費支出的範圍。
    委任會計人員查帳的費用為每月5 千元，依附件報價單（實
    為請款明細）「93年12月至95年1-10月分析財務報表」項目
    記載，期間共23月，總計支付8000元，核算每月約僅350 元
    。足證該筆支出顯然並非用於支付會計師查帳的費用，對於
    此一問題，證人庚○○也沉默不語，不能解釋（本院98年3
    月25日審理筆錄10-11） 。
    參酌證人即第3 屆副主任委員甲○○證述：「第1 屆的齊家
    物業管理公司離開的時候，把所有的單據都拿走，雖追回一
    些，但有很多帳都已經不見，所以第1 屆無從查起，也因無
    帳可查，資料不全，在聘請會計師查帳時，沒有把第1 屆的
    帳含估在內。」等語（本院98年3 月25日審理筆錄13）。
    第1 屆管理委員會既無帳可查，證人庚○○也坦承：「95年
    9 月、10月是（屬於）第3 屆的帳。」（本院98年3 月25日
    審理筆錄11）。綜上，自訴人與證人庚○○一再主張查帳的
    標的是第1 、2 屆的帳目，不包括第3 屆等語，顯與事實不
    符，不能採信。
三、委請會計師協助查核管理委員會帳務的行為，客觀認知將使
    社區帳目清楚明白，杜絕紛爭，核無損害社區及區分所有權
    人利益可言。自訴人主張被告2 人委請會計師查核帳目的行
    為，涉嫌背信，顯然曲解法律。
四、自訴人於本院提出「湯泉美地社區住戶連署聲明」（本院上
    證10），主張被告2 人所為已嚴重侵害「全體」社區住戶的
    利益等語。
    但該紙連署聲明非但形式上僅38人具名，以社區總戶數1258
    戶核計，顯然不具代表性；況且連署人多有同姓、戶號相連
    或一戶號數人簽名，是否足以代表全體住戶，實有疑問；何
    況「連署聲明」屬於審判外的陳述，並無證據能力，無須審
    酌。
五、自訴人其餘主張，已經原判決審酌，不再一一論述。
肆、綜上，自訴人上訴並無理由，應予駁回。
伍、適用法律
    刑事訴訟法第373條、第368條、第364條。
中    華    民    國    98    年    3     月    31    日
                  刑事第六庭  審判長法  官  林堭儀
                                    法  官  吳淑惠
                                    法  官  郭豫珍
以上正本證明與原本無異。
不得上訴。
                                    書記官  胡勤義
中    華    民    國    98    年    4     月    3     日


司法院資訊處製作；財團法人民間司法改革基金會備份。
